臺灣士林地方法院行政訴訟判決　
111年度交字第145號
原      告  鄭又仁  
被      告  臺北市交通事件裁決所

代  表  人  蘇福智  
訴訟代理人  黃郁軒  
上列當事人間交通裁決事件，原告不服被告民國111年3月28日北
市裁催字第22-AEZ589418號、第22-AEZ589419號裁決，提起行政
訴訟，本院判決如下：
    主  文
原告之訴駁回。
訴訟費用新臺幣參佰元由原告負擔。
    事實及理由
一、程序事項：本件係因原告不服被告民國111年3月28日北市裁
    催字第22-AEZ589418號（下稱甲處分）、第22-AEZ589419號
    （下稱乙處分，與甲處分合稱原處分）違反道路交通管理事
    件裁決書，分別裁處「罰鍰新臺幣（下同）1萬元，吊扣駕
    駛執照6個月」、「罰鍰1,200元，並記違規點數1 點」，提
    起行政訴訟，經核屬行政訴訟法第237條之1第1項第1款規定
    之交通裁決事件，爰依同法第237條之7規定，不經言詞辯論
    ，逕為判決。
二、爭訟概要：原告騎乘其所有車牌號碼為000-0000號普通重型
    （下稱系爭機車）於111年1月3日10時25分許，在臺北市士
    林區延平北路5段處，因「汽車駕駛人轉彎時，除禁止行人
    穿越路段外，不暫停讓行人優先通行」、「違反處罰條例之
    行為，拒絕停車接受稽查而逃逸」之違規事實，經臺北市政
    府警察局士林分局（下稱舉發機關）員警製單舉發，有北市
    警交大字第AEZ589418號、AEZ589419舉發違反道路交通管理
    事件通知單可稽（下合稱系爭舉發通知單，見本院卷第38至
    44頁），嗣經被告以原告有前揭違規事實，而依道路交通管
    理處罰條例第48條第2項第3款、第60條第1項規定，以原處
    分對原告為裁罰，原告於111年4月27日提起本件行政訴訟。
三、原告主張：
　　伊在路口右轉時，沒注意到有路人要禮讓，係伊違規，但伊
    右轉後直行時沒有看到有警察攔查，伊以為是交通管制人員
    或其他路人，沒有特別注意才會直接離開，且警方提供影片
    中，伊快到警察旁邊時，警察才說哈囉要伊停車。伊違規未
    禮讓行人是該罰，警察攔伊也會停下，但警察攔查時是在視
    線死角的地方，所以伊無法看見他是誰，伊無法接受原處分
    之裁罰，伊從未於警察攔查時而逃逸，警察於視線死角指揮
    喊「哈囉」，誰會知道是在攔查，亦不會知道到底是警察還
    是交通管制人員，伊對原處分不服等語。並聲明：原處分撤
    銷。
四、被告答辯：
　㈠本案經舉發機關就違規事實及舉發過程查復，查MXL-8592號
    車（即系爭機車）於111年1月3日10時25分(來函所載時間應
    係誤植)許，行駛至臺北市延平北路5段與中正路（延平北路
    右轉中正路），因不停讓行人及拒絕警察制止稽查而逃逸，
    為舉發機關員警錄影蒐證後逕行舉發。經檢視舉發員警蒐證
    影像、違規行向圖，MXL-8592號車於行人步行在行人穿越道
    之際逕行穿越，依據「臺北市政府警察局交通警察大隊執行
    不禮讓行人取締認定原則」說明，汽車（機車）左轉時，行
    經行人穿越道前應減速慢行，從車體對映於行人穿越道線並
    再向右延伸一個車道寛以內（三公尺或三個枕木紋為限）之
    行人穿越道上，有行人行走時，車輛應於行人穿越道前暫停
    禮讓行人優先通行，且注意車輛前保險桿（車頭）不得接觸
    行人穿越道標線而干擾行人通行，並俟該取締標準長度內無
    行人通行時，始得穿越。系爭機車未與行人保持上開認定標
    準之距離，且經舉發機關員警以指揮棒及口頭命令停車時拒
    絕停車並加速逃逸，違規屬實。
　㈡經檢視員警密錄器影像(檔案名稱：密錄器影像1.mp4，有聲
    音)，影片播放時間2秒，系爭機車由延平北路右轉中正路，
    行經行人穿越道，與行人相距僅1 個枕木紋寬度；影片播放
    時間4 秒至10秒，系爭機車繼續行駛於中正路上，員警見狀
    上前以交管棒指揮原告停車接受稽查，並呼喊「哈囉，哈囉
    」，惟原告並未停車接受攔查，員警口誦「MXL-8592」。另
    原告陳述「以為是…其他路人」一節，經檢視另一員警密錄
    器影像(檔案名稱：密錄器影像2 .mp4)，可見攔查員警著制
    服及反光背心，且手持交管棒，原告之說詞顯係推諉之詞等
    語。並聲明：原告之訴駁回。
五、本院之判斷：
　㈠按「汽車駕駛人轉彎時，除禁止行人穿越路段外，不暫停讓
    行人優先通行者，處新臺幣1,200元以上3,600元以下罰鍰」
    、「汽車駕駛人，駕駛汽車有違反本條例之行為，經交通勤
    務警察或依法令執行交通稽查任務人員制止時，不聽制止或
    拒絕停車接受稽查而逃逸者，除按各該條規定處罰外，處新
    臺幣一萬元以上三萬元以下罰鍰，並吊扣其駕駛執照六個月
    ；汽車駕駛人於五年內違反本項規定二次以上者，處新臺幣
    三萬元罰鍰，並吊扣其駕駛執照一年。」、「汽車駕駛人有
    下列各款所列條款之一者，除依原條款處罰鍰外，並予記點
    ：一、有第33條第1項、第2項、第38條第1項、第40條、第4
    5條、第47條第1款至第3款、第48條、第49條或第60條第1項
    、第2項第1款、第2款情形之一者，各記違規點數1點」，道
    路交通管理處罰條例第48條第2項、第60條第1項、63條第1
    項第1 款定有明文。次按「駕駛人駕駛車輛、大眾捷運系統
    車輛或行人在道路上，應遵守道路交通標誌、標線、號誌之
    指示、警告、禁制規定，並服從執行交通勤務之警察或依法
    令執行指揮交通及交通稽查任務人員之指揮。」、「汽車駕
    駛人之行為有下列情形之一，當場不能或不宜攔截製單舉發
    者，得逕行舉發：…四、不服指揮稽查而逃逸，或聞消防車
    、救護車、警備車、工程救險車、毒性化學物質災害事故應
    變車之警號不立即避讓。…」，道路交通管理處罰條例條例
    第4條第2項、第7條之2第1項第4款分別定有明文。另按「汽
    車行經行人穿越道，遇有行人穿越時，無論有無交通指揮人
    員指揮或號誌指示，均應暫停讓行人先行通過」道路交通安
    全規則第103條第2項亦有明文。
　㈡末按行政處分如有誤寫、誤算或其他類此之顯然錯誤者，處
    分機關得隨時或依申請更正之。前項更正，附記於原處分書
    及其正本，如不能附記者，應製作更正書，以書面通知相對
    人及已知之利害關係人；處罰機關受理移送之舉發違反道路
    交通管理事件時，發現應填記內容不符規定，或所列附件漏
    未移送者，應即洽請原移送機關更正或補送。違反道路交通
    管理事件，處罰機關受理後發現舉發錯誤或要件欠缺，可補
    正或尚待查明者，退回原舉發機關查明補正後依法處理；其
    錯誤屬實且無可補正者，由受理機關依權責簽結，並將簽結
    之理由，連同該事件有關文件書函請原舉發單位之上級機關
    查究，行政程序法第101條第1 項及第2項、違反道路交通管
    理事件統一裁罰基準及處理細則第33條第1項及第2項分別定
    有明文。查本件被告所為甲處分之第一次裁決（見本院卷第
    10頁）因屬附加以受處分人逾期未履行繳送義務為停止條件
    ，依道路交通管理處罰條例第65條第1 款、第2 款之『吊扣
    期間加倍』及『吊銷牌照或駕照』之行政罰，惟因開立裁決書
    之人員開立後隨即發現內容有誤，而當場重開立正確之裁決
    書並請原告簽收，此有被告111年6月7日北市裁申字第11131
    39026號函、送達證書、臨櫃歸責申請書可稽(見本院卷第10
    0至104頁)，經核與前開條文相符，堪認被告更正甲處分及
    送達程序均屬合法，合先敘明。
　㈢經本院當庭勘驗採證影片，其結果如下：
　　⒈檔案名稱：「密錄器影像1」。影片上未顯示時間，下以播
      放時間進行記錄。於時間00：00：01，該路口為延平北路
      5段與中正路路口，中正路為三線車道，車道間係繪設有
      白虛線之車道線用以區隔，員警站立於中正路上外側車道
      處並面向路口錄影，可見路口係繪設有白色枕木紋之行人
      穿越道線，有兩名行人於行人穿越道上行走。於時間00：
      00：02～00：00：03，原告騎乘系爭機車靠近路口，並於
      行人穿越道上尚有行人行走時，於行人已進入外側車道之
      範圍時，原告以距行人約1個枕木紋之距離右轉入中正路
      之外側車道，而通過行人穿越道線，並由內側車道再駛入
      中線車道。於時間00：00：04，原告騎乘系爭機車於中線
      車道靠右之位置行駛，並持續靠近員警，員警舉起指揮棒
      。而系爭機車離前方中間車道之銀色汽車尚有相當長之距
      離，員警站立之內側車道與系爭車輛之並未見有其他車輛
      ，原告之位置可清楚看見員警站立之位置。於時間00：00
      ：05，員警以指揮棒伸出示意攔停，並喊「哈囉」，並可
      見員警站立於內側車道之位置，而中間車道則有1輛銀色
      小客車，該銀色汽車前方為計程車，可見該計程車係亮起
      煞車燈停等於該路口。原告則騎乘系爭機車自中間車道直
      接變換車道至外側車道（即員警與銀色小客車之間）通過
      ，且未使用方向燈，亦未減速，煞車燈亦未亮起。於時間
      00：00：06，原告騎乘系爭機車持續向前行駛，系爭機車
      煞車燈亮起，系爭機車車牌號碼000-0000清晰可見。於時
      間00：00：07，原告騎乘系爭機車向左轉離去，煞車燈熄
      滅。於時間00：00：08～00：00：09，員警誦念系爭機車
      車號。影片結束。
　　⒉檔案名稱：「密錄器影像2」。影片上顯示「2022/01/03 1
      0：31：08，該畫面應為另位員警之錄影設備所拍攝之影
      片，畫面左側有1名頭戴安全帽之民眾，前方員警身穿印
      有「警察POLICE」之反光背心，並著全套制服(含戴警帽)
      手持行動裝置立於外側車道，並以左手持指揮棒，畫面遠
      處係延平北路5段與中正路口，可見該路口繪設之白色枕
      木紋行人穿越道線。於時間10：31：12～10：31：13，可
      見原告騎乘系爭機車靠近路口，並於行人穿越道上尚有行
      人行走時以距行人約1個枕木紋之距離通過行人穿越道線
      ，並右轉駛入中正路。於時間10：31：14～10：31：15，
      員警持指揮棒很快速向中線車道方線走去，離開畫面中，
      可聽見員警喊「哈囉」。於時間10：31：16～10：31：20
      ，畫面持續對向頭戴安全帽之民眾，影片結束。
　　⒊前開影片拍攝影像連續一致，場景、光彩、色澤均屬常態
      自然呈現，而無任何不協調一致之處。
　㈣依前揭勘驗結果所示，原告係騎乘系爭機車於111年1月3日10
    時25分許，沿延平北路5段行經延平北路5段與中正路之交岔
    路口，該路口係繪設有白色枕木紋之行人穿越道線，且斯時
    亦有行人於穿越道上行走，原告行經該處未停等行人即以距
    行人約1個枕木紋之距離快速穿越行人穿越道線，並進入中
    正路之外側車道再駛入中間車道，原告就此違規行為亦未否
    認，足認原告於騎乘系爭機車於前揭時、地，有「汽車駕駛
    人轉彎時，除禁止行人穿越路段外，不暫停讓行人優先通行
    」之違規行為，應堪認定。又於中正路外側車道執勤蒐證之
    員警見原告有未禮讓行人優先通行之違規行為後，隨即以揮
    動指揮棒並自外側車道走向中線車道方向，並對原告喊「哈
    囉」示意原告停車受檢，惟原告未予理會，於其行向前方尚
    有一輛銀色小客車時，即自中間車道往右側變換車道至外側
    車道，並自中間車道停等之銀色小客車與員警中間通過，而
    未予煞車減速，亦未使用方向燈，即逕自向前駛離。經核，
    依一般人之駕駛經驗，駕駛機車時應會望向前方，且同時注
    意兩旁之道路狀況，彼時原告行經員警前方時，係於員警走
    向中線車道之時，且以明顯之指揮棒示意原告停車，原告應
    無不能發現員警以指揮棒示意其停車受檢之情事，惟原告未
    停車受檢，仍逕自駕車離去，足認騎乘系爭機車於前揭時、
    地，有「違反處罰條例之行為，拒絕停車接受稽查而逃逸」
    之違規事實，應堪認定。
　㈤原告主張伊未看到員警，以為警察是交通管制人員而離去，
    且員警只喊哈囉，不知被攔查云云。經查：
　　⒈按前揭道路交通管理處罰條例條例第4條第2項規定，駕駛
      人駕駛車輛時，除遵守標誌、標線等行駛外，尚須服從執
      行交通勤務之警察或依法令執行指揮交通及交通稽查任務
      人員之指揮。觀前揭勘驗結果，原告騎乘系爭機車行駛至
      延平北路5 段與中正路口時，已有「汽車駕駛人轉彎時，
      除禁止行人穿越路段外，不暫停讓行人優先通行」之違規
      行為已如前述，且原告於其起訴狀中就此部分亦不爭執（
      見本院卷第9頁）；又原告於右轉進入中正路之外側車道
      後，繼續直行進入中間車道時，其與員警站立位置之中間
　　　並無其他車輛或行人阻隔視線，理應能清楚看見於前方頭
      戴警帽並穿著全套警用制服及明顯之警用反光背心，站立
      持指揮棒及行動裝置蒐證之員警，而該名員警持指揮棒並
      喊「哈囉」對其示意攔停，惟原告並未遵循指示停下，甚
      至未為減速，隨即跨越白虛線之車道線進入外側車道，而
      從外側車道員警與中線車道之小客車中間穿越。況依原告
      之騎乘動態、路徑，依常理及一般駕駛人經驗判斷，原告
      既從中線車道變換至外線車道，嗣再於外側車道相距員警
      前方甚近之距離駛越時，應可清楚看見同樣位於外側車道
      上，且身著全套制服、印有「警察POLICE」之反光背心並
      持指揮棒之員警正舉起指揮棒對其示意，且原告彼時應無
      其他無法觀測到員警之事由存在，是原告稱其未看到員警
      云云，難認有據。
　　⒉另原告稱其誤認警察為管制人員而離去云云。惟依前述，
      本件舉發員警係頭戴警帽，身著全套制服及印有「警察PO
      LICE」反光背心及持指揮棒，依常理推斷，一般人均可認
      知該名員警即為執行勤務之員警。又依前揭規定及說明，
      駕駛人不論是遇有執行交通勤務之警察或指揮交通人員指
      揮，均應服從之。再者，縱使原告當下未即時發現持指揮
      棒立於外側車道指揮之人員為員警，亦可認知該人員係交
      通指揮人員，同樣需服從指揮人員指示而停下或減速，進
      而觀察到員警身著之反光背心，惟原告於員警以指揮棒並
      喊「哈囉」示意其停車後，均未有減速或停車，且其係於
      員警前方距離相當近之位置而穿越，即逕自離去，自無可
      能將該員警誤認為其所稱之「管制人員」，是原告此部分
      主張，顯屬無據。
六、綜上所述，原告於前揭時、地，確有「汽車駕駛人轉彎時，
    除禁止行人穿越路段外，不暫停讓行人優先通行」、「違反
    處罰條例之行為，拒絕停車接受稽查而逃逸」之違規事實，
    被告以原處分裁罰，核無違誤，原告訴請撤銷原處分，為無
    理由，應予駁回。
七、本件第一審裁判費為300元，應由原告負擔，爰確定第一審
    訴訟費用額如主文第2項所示。　　
中　　華　　民　　國　　111 　年　　7 　　月　　 8　　日
　　　　　　　　　行政訴訟庭　法　官　徐文瑞
上為正本係照原本作成。
如不服本判決，應於判決送達後20日內，向本院提出上訴狀並表
明上訴理由（原判決所違背之法令及其具體內容或依訴訟資料可
認為原判決有違背法令之具體事實），其未載明上訴理由者，應
於提出上訴後 20 日內向本院補提理由書（上訴狀及上訴理由書
均須按他造人數附繕本，如未按期補提上訴理由書，則逕予駁回
上訴），並應繳納上訴裁判費新臺幣 750 元。
中　　華　　民　　國　　111 　年　　7 　　月　　 8　　日
　　　　　　　　　　　　　　　書記官　朱亮彰